【裁判字號】    92,訴,135
【裁判日期】    920421
【裁判案由】    毒品危害防制條例
【裁判全文】
臺灣桃園地方法院刑事判決                          九十二年度訴字第一三五號
    公  訴  人  臺灣桃園地方法院檢察署檢察官
    被      告  己○○
    指定辯護人  本院公設辯護人丙○○
右列被告因違反毒品危害防制條例案件，經檢察官提起公訴（九十一年度偵字第一一
九六八號），本院判決如左︰
    主  文
己○○無罪。
    理  由
一、公訴意旨略以：被告己○○基於販賣第二級毒品之概括犯意，以0000000
    000號行動電話，與戊○○之0000000000號行動電話為聯絡，其方
    式並均於交貨前一至半小時聯絡妥，由購買者至桃園縣龜山鄉○○路○段一０七
    號住處拿取毒品，連續於九十一年三月十五日十七時許，同月十六日十五時十分
    許、同月十七日十九時三分許，同月十八日二十時五十三分許、同日二十日十一
    時三十九分許、同月二十四日十九時二十三分許、同月二十五日零時二十一分許
    、同月二十六日十九時二十三分許，各以新台幣（下同）二千元之價格，販賣第
    二級毒品安非他命一包約一公克。嗣於九十一年四月九日戊○○至桃園分局中路
    派出所自首吸食毒品（吸食部分另行偵辦）始知上情。因認被告己○○涉有毒品
    危害防制條例第四條第二項之罪嫌。
二、本件公訴人認被告涉有右揭犯罪，係以證人戊○○之證詞，且戊○○係自行至警
    局自首非為警查獲後始為供述，屬自發性之陳述，且對販賣情節亦詳述歷歷，是
    其所述乃真實，及中華電信股份有限公司台灣北區電信分公司桃園營運處函覆之
    通聯資料一份附卷為其論據。訊據被告己○○堅詞否認有何販賣第二級毒品安非
    他命予戊○○情事，辯稱：伊並未販賣安非他命予戊○○或其他人，之前戊○○
    向伊借車，將車撞壞，伊要他修理，二人就起衝突打了起來，之後就被戊○○檢
    舉販賣，伊沒有帶戊○○去向桃園一不詳姓名男子購買安非他命，也沒有無償轉
    讓安非他命予戊○○或他人施用，0000000000不是伊的電話，且戊○○打電話給伊都是要向伊借車回去掃墓等語。
三、按犯罪事實，應依證據認定之，無證據不得推定其犯罪事實。又不能證明被告犯
    罪者，應諭知無罪之判決，刑事訴訟法第一百五十四條、第三百零一條第一項分
    別定有明文。且事實之認定，應憑證據，如未能發現相當證據，或證據不足以證
    明，自不能以推測或擬制之方法，為裁判基礎（最高法院四十年臺上字第八六號
    判例參照）；認定不利於被告之事實，須依積極證據，苟積極證據不足為不利於
    被告之事實認定時，即應為有利於被告之認定，更不必有何有利之證據（最高法
    院三十年上字第八一六號判例參照）；又所謂「積極證據足以為不利被告事實之
    認定」，根據同院七十六年台上字第四九八六號判例意旨，係指據為訴訟上證明
    之全盤證據資料，在客觀上已達於通常一般之人不致於有所懷疑，而確信被告確
    曾犯罪之程度，若未達到此一程度，而有合理懷疑之存在時，即無從為有罪之認
    定。
四、經查：
（一）被告於偵查及本院審理時均堅稱並未販賣安非他命及無償轉讓安非他命予戊○○施用等語。而公訴意旨論斷被告己○○涉犯販賣第二級毒品安非他命犯行之
      論據，係以戊○○於九十一年四月九日至警局自首其施用毒品犯行而於警訊時
      證述：「（你安非他命是如何而來？）我是向甲○○購買」、「（你如何向甲○○購買？共購買幾次？最後一次購買於何時何地？）我是打其行動電話00
      00000000告知買多少，再駕車前往基隆市○○區○○街六之三四號他
      家裡找他，：：：我共向他購買三次，每次都新台幣一萬五千元購買半兩，我
      最後一次於九十一年三月初以同樣方式購得」、「（你如何配合警方查獲甲○○及劉又溱？）我是打甲○○行動電話0000000000號告知要買一兩
      安非他命，他告知須要新台幣二萬四千元，我答稱有帶足夠現金，他約我到暖
      暖區公所旁超商等候，我帶同警方前往，甲○○上車後：：：：員警立即表明
      身分當場查獲」「我：：：經思考後：：決心不再吸食所以到：：附近派出所
      自首，為了我的決心所以將販賣安非他命之人提供警方，並配合將之查獲」云
      云，至同年四月十四日於警訊時供稱：「（你那時安非他命如何而來？）是己○○免費提供給我」、「我曾親眼目睹別人拿物品向他換取安非他命及海洛因
      等毒品。我不認識他們，我最後一次於九十一年三月底曾親眼目睹不詳之男子
      拿電視機向己○○換取安非他命」、「（己○○為何要免費提供你吸食安非他
      命？）我去找他時正好看到他在吸食，順手就拿來一起服用」、「我曾向他（
      己○○）購買安非他命，於九十一年二月中旬開始向他購買安非他命，共購買
      二次，每次以二千元購買一小包，最後一次於九十一年三月底在桃園市○○路
      五五六巷口以二千元購買一小包」。及於偵查中證述：「（簡曾在何時何地賣
      何種毒品？）我在今年（九十一年）年初，我打電話給他，電話忘了」、「我
      的電話為0000000000，用我的電話打給簡，當時約在他家龜山鄉○○路○段一０七號，我跟他講要二千元安非他命一克」、「（交易時間為何？
      ）當天聯絡後，他就叫我過去了，那時已天黑了，我騎機車過去，：：從我聯
      絡時起，約半小時我就從桃市○○路騎車過去了。」、「（他收了你二千元就
      交安非他命給你？）是，我錢給他後，他即交安非他命給我」、「（另外二次
      各在什麼時候？）也是在今年二、三月，二月三月都有拿過」、「（你如何聯
      絡他？）0000000000號」、「（三月這一次也是用旳手機聯絡他？
      ）是，也是我騎機車到他家會安非他命，我們先約在己○○的家，我再騎機車
      過去。這一次我買了二千元，重量不清」、「（為何你在三月十五、十六、十
      八、二十、二十四、二十六時一直打電話給己○○？）因要跟他拿安非他命，
      我問他有沒有，有的話我才過去拿」、「因有時候有拿到，有時候沒有，己○○要去調貨，我也不記得是哪幾次有調到貨」、「（大都約在哪給貨？）不一
      定，有時在他家」、「（他有去過你家？）有，載我去他家，或去他朋友家會
      合，拿安非他命」云云。惟查，證人戊○○於本院審理時證稱：「（毒品安非
      他命向何人買的？）是甲○○拿來賣我的，己○○沒有，都是簡拿安非他命到
      我那用的，他是拿到永安路我租屋處一起施用，因為我和己○○有一起向桃園
      一不詳姓名男子購買安非他命，一人出一半錢一人拿一半的安非他命各自吸食
      ，簡從來沒有贈與安非他命給我施用」、「（為何在警九十一年四月十七日之
      警訊筆中稱是向己○○買安非他命？）當時我是主動向警方承認吸用毒品要我
      供出上線，我就帶他們去基隆找甲○○，並查獲且已被判刑，我有向警方說我
      施用之毒品除了向甲○○買之外，還有一起向他桃園的朋友購買，我有向警方
      說我與被告是一人出一半的錢向他桃園的朋友買的，我是向警方說我和己○○
      一人出二千元購買，警察就說這樣就是向己○○買的」、「我是與己○○一起
      去向該桃園之男子一起購買毒品，是當面給錢當面拿毒品，總共和己○○一起
      購買毒品三次，就是警訊所寫的那三次。我是跟警察說那三次我們一人出二千
      元」、「（為何在偵查中稱打電話給己○○說要二千元的安非他命後就騎機車
      到他家去將二千元交給他，己○○即將毒品交付給你？）是，但是我是指那次
      那名桃園的男子剛好在他家，我是將錢交給己○○，毒品就放在桌上，我就將
      毒品拿走，那次好像是買的第二次或第三次，另二次都是我與簡一起向桃園該
      名男子約在路邊買，那二次我都有看到己○○拿四千元給他，該男子給我們一
      人一包安非他命」、「在簡家中那次，我將二千元交給己○○，因為毒品放在
      桌上我就直接拿走，另二次我是與己○○一起跟該名男子約在路邊，我與簡坐
      在車上，己○○開車，對方會將毒品丟進車內，所以我才將二千元交給己○○
      ，再一起付給那名男子，他是丟二包毒品進來，我與簡一人拿一包毒品走」、
      「我有向他借車子去掃墓，通聯紀錄應是向他借車之記錄，不是買毒品之紀錄
      」（詳本院九十二年一月二十三日訊問筆錄）、「我都是先打電話給被告，再
      由他打電話給他桃園的朋友，我不知道他的名字，被告就會開車來載我，我們
      一起去找他的朋友，被告會將錢交給他的朋友，他的朋友就會將毒品丟到車子
      裡面，我們就走了，這樣總共有三次。其中有一次是在被告家，兩次是在路邊
      ，在被告家時，是我打電話給被告，說我要買二千元的安非他命，被告叫他朋
      友去他家等，我就去被告家，我是將錢交給被告，被告有交給那個朋友，但是
      只交給我那二千元，毒品放在桌上我就拿走了，毒品是他朋友放的，是他朋友
      告訴我的，那次被告有沒有向那位朋友買毒品我不清楚，另二次在路邊是我和
      被告一起開車到與他朋友約定的桃園市○○路○路邊，我與被告在車上等，他
      朋友來時我拿二千元給被告，被告拿四千元給他朋友，他朋友就將二包毒品丟
      進車內，我們各自拿一包毒品走，兩次都是這樣」、「（為何在警偵訊稱向被
      告買安非他命？）我有把真相告訴他們，但是他們說這樣就是購買」（本院九
      十二年一月二十四日訊問筆錄）、「我從頭到尾都沒有說跟被告買毒品，在警
      局時是警察說要我供出上線，我供出甲○○後，警察說還有誰吸毒又跟我不好
      就供出他，我就供出己○○，己○○跟我不好但是沒有賣毒品給我，我也沒有
      跟他一起去向他朋友買毒品，我也沒有看過別人跟被告買毒品，我只有在去年
      去過被告家一次去拿汽車鑰匙跟他借車」等語（詳本院九十二年四月七日審判
      筆錄），觀之證人戊○○右揭供詞，或稱其安非他命是向己○○買的且有看過
      他人向己○○購買安非他命或以東西交換安非他命，或稱係其與己○○一人出
      一半錢向己○○在桃園某不詳姓名之友人一起購買，或稱其根本未向己○○購
      買過安非他命，己○○也未帶其去向桃園之友人購買安非他命，也沒有看過別
      人向己○○購買安非他命云云，前後所供有無向被告購買安非他命等情，顯不
      相符，是其所為前開不利於被告己○○之證詞，自難輕易採信。
（二）次查證人即負責製作戊○○筆錄之桃園縣警察局桃園分局中路派出所警員劉勵
      新於本院審理時證稱：「是戊○○先到派出所自首吸毒，他有指證被告提供毒
      品給他吸食，但是沒有講到買毒品，他先指證甲○○，我們就循線查獲甲○○
      ，戊○○是說被告那邊出入份子複雜，經常看到有人在被告那邊毒品交易，他
      是有說被告時常免費提供毒給他吃，他有看到有人拿錢或東西跟被告交換毒品
      」、「我印象中他沒有說向被告買毒品，是說免費提供毒品給他，我問第二次
      筆錄時，他是說最後一次吸食的毒品是被告提供的」、「因為（被告）不是我
      們查的，我們只負責甲○○的部分」等語，及證人乙○○○○於本院審理時證
      稱：「我們本來是有要去被告他家附近埋伏，可是沒有查獲，我們直接函送被
      告到分局，所以被告的部分沒有繼續追查」等語（詳本院九十二年三月三日訊
      問筆錄），依證人丁○○○○前開所證戊○○並未在製作筆錄時提到有向被告
      己○○購買毒品一事，而經本院諭請丁○○○○提供戊○○警訊筆錄之錄音帶
      ，亦迄未提出，致戊○○究於警員制作筆錄時有無供證向被告己○○購買安非
      他命一事無從進一步勘驗查證。是丁○○○○為戊○○所制作之警訊筆錄中記
      載戊○○有向被告己○○購買安非他命之指證，自不得作為證據。公訴意旨援
      此認定被告有販賣安非他命予戊○○犯行，尚難採認。又警方雖依循戊○○之
      證詞循線追查被告己○○，惟並無所獲，亦據證人乙○○○○證述屬實，換言
      之，本件除證人戊○○前後反覆不一有瑕疵之指證外，並未同時查獲被告己○○有何販賣毒品予戊○○或他人之證據足佐。自難以證人戊○○上開有瑕疵之
      證述，逕為不利於被告之認定。又雖證人戊○○所使用之000000000
      0號電話於九十一年二月至三月間之發話通聯記錄中顯示，在九十一年二月至
      三月間有多通與0000000000號之通話記錄，有中華電信股份有限公
      司台灣北區電信分公司桃園營運處九十一年八月十三日函及經解讀之通聯記錄
      在卷可稽，然查該份通聯記錄僅能顯示前開0000000000號電話與0
      000000000號電話在九十一年二月至三月間確有數通通話記錄之事實
      ，惟並無從得知各通聯通話之內容為何，且衡之行動電話已成為現代人聯繫溝
      通之工具，參諸戊○○於警訊時供證與己○○已認識近四年等語，及被告己○○於偵查中供證戊○○是伊鄰居等語，則二人彼此間時有以行動電話通話，衡
      情亦稱合理，且被告辯稱該數通通聯紀錄是戊○○向伊借車時撥打的等語，亦
      核與證人戊○○於本院審理時所證通聯記錄不是向己○○買毒品時打的，是借
      車時打的等語相符，從而，上開通聯紀錄亦無從援以為被告己○○販賣毒品安
      非他命予戊○○或他人之佐證。至證人丁○○○○所證戊○○說經常看到有人
      在被告那邊為毒品交易及被告時常免費提供毒品給他吃云云，然依此陳述，亦
      僅係聽聞戊○○告知其事，非其直接見聞，且未查證以明實情，況證人戊○○
      於本院審理時復改稱己○○從來沒有贈與毒品予伊施用，也未販賣毒品予伊及
      帶伊去向他朋友購買毒品，也沒有看過別人跟被告買毒品等語，是尤不能以之
      推定被告己○○即有公訴人所指之犯行。
（三）綜右所陳，公訴人所舉之證據不足以證明被告確有販賣第二級毒品安非他命犯
      行，此外又查無其他樍極之證據，足認被告確有公訴人所指之犯行，根據「罪
      證有疑，利於被告」之證據法則與前開說明，既屬不能證明被告犯罪，依法應
      諭知無罪之判決。
據上論斷，應依刑事訴訟法第三百零一條第一項，判決如主文。
本案經檢察官張啟聰到庭執行職務。
中      華      民      國      九十二      年    四    月    二十一    日
                                  臺灣桃園地方法院刑事第三庭
                                      法  官  林惠霞
右正本證明與原本無異。
如不服本判決，應於送達後十日內，向本院提出上訴狀。
                                      書記官  陳恩如
中      華      民      國      九十二      年    四    月    二十四    日


司法院資訊處製作；財團法人民間司法改革基金會備份。
